---
title: "Žvalgomoji analizė"
author: "Anastasija Jurgaitytė"
output:
  html_document:
    keep_md: true

library(tidyverse)
library(knitr)
library(readr)

```{r message = FALSE, warning = FALSE, cashe=TRUE}
df<- read_csv("../../project/1-data/full_data.csv")
df
```
Duomenų failo dimensijos:
  
```{r}
dim(df)
```

Kintamūjų apžvalga:
  
```{r}
summary(df[1:17])
```

Yra 17 kintamūjų iš kurių informacijos galima trumpai teigti, kad vidutinis paskolos dydis yra 11765909, vidutinės metinės pajamos yra 1378367, vidutinis metų kiekis, kuriais dirbama dabartinėje darbo pozicijoje yra beveik 6 metai, mažiausiai - 0, daugiausia - 10. Ši informacija padeda nustatyti bendrą klientų profilį. Trumpai apžvelgtas laikotarpis nuo paskutinio teisės pažeidimo:


```{r message=FALSE, warning=FALSE}
library(plotly)
df %>%
  group_by(y, months_since_last_delinquent) %>%
  summarise(n=n()) %>%
  plot_ly(x= ~months_since_last_delinquent, y = ~n, type = "bar")

```


Iš grafiko matyti, kad didžioji dauguma paskutinių teisės pažeidimų įvyko per paskutinius 80 mėnesių. 

Duomenyse yra tuščios statistinės reikšmės tų kintamųjų, kurie yra charakterio tipo. Giliau panagrinėtas pakolos tikslo kintamasis:
  
```{r}
df$loan_purpose <- as.factor(df$loan_purpose)
summary(df$loan_purpose)
df$y <- as.factor(df$y)
```

```{r}
df %>%
  group_by(loan_purpose) %>%
  summarise(n =n()) %>%
  arrange (desc(n)) %>%
  kable()
```


Daugiausia paskola naudojama skolos padengimui, taip pat būsto remontui (584493 ). Tiesa, būsto paskolai pateikta prašymų tik 67762. Nemažai paskolų naudojama verlui 155856  - beveik tiek pat, kiek mašinos įsigijimui - 125140. Mažiausiai paskolų siekiama pradėti naudoti atsinaujinančią energiją - 985.














  
  


